臺灣高等法院刑事裁定　　　　　　　　100年度毒抗字第279號
抗　告　人
即　被　告　潘蕙珠
上列抗告人因違反毒品危害防制條例案件，不服臺灣桃園地方法
院100年度毒聲字第729號，中華民國100年8月29日裁定（聲請案
號：臺灣桃園地方法院檢察署100 年度毒偵字第3323號）提起抗
告，本院裁定如下：
    主  文
抗告駁回。
    理  由
一、按犯毒品危害防制條例第10條之罪者，檢察官應聲請法院裁
    定，或少年法院（地方法院少年法庭）應先裁定，令被告或
    少年入勒戒處所觀察、勒戒，其期間不得逾二月，該條例第
    20條第1項定有明文。
二、原裁定意旨略以：抗告人即被告潘蕙珠前因施用毒品案件，
    經法院裁定送觀察、勒戒後，因無繼續施用毒品之傾向，而
    在民國87年7月10日出所，並由檢察官以87年度毒偵字第891
    1號為不起訴處分確定。詎其仍未戒除毒癮，再基於施用第
    二級毒品之犯意，而於100年4月21日晚間6時5分為警採尿回
    溯96小時內某時許，在不詳地點，施用第二級毒品甲基安非
    他命1次，嗣於100年4月21日下午4時20分許，為警在桃園縣
    中壢市○○○街452號6樓住處內查獲。訊據被告矢口否認有
    於上開時、地施用第二級毒品之行為，辯稱未再施用毒品云
    云，惟查：被告於100年4月21日為警查獲並採集尿液檢體，
    經送請正修科技大學超微量研究科技中心以酵素免疫分析法
    初驗，再以氣相層析質譜儀確認結果，確呈安非他命類（安
    非他命、甲基安非他命）陽性反應等情，有該中心於100 年
    5月10日出具之尿液檢驗報告及桃園縣政府警察局中壢分局
    尿液暨毒品檢體真實姓名與編號對照表、檢體監管紀錄表各
    1紙附卷可稽。被告施用第二級毒品之犯行堪以認定，因依
    毒品危害防制條例第20條第3項、第1項及觀察勒戒處分執行
    條例第3條第1項規定，裁定被告應送勒戒處所觀察、勒戒等
    語。
三、抗告意旨略以：因警方前往被告住所拘提家弟潘志遠，因無
    法進入，由伊回去開門並配合警方採集尿液，在分局初篩時
    並無毒品反應，而所餘尿液瓶亦未貼封條，其採尿過程是否
    合乎程序，令人質疑，此過程有錄影存證。且6月份時，中
    壢分局告知被告無施用毒品，9月份又收到原審之裁定，令
    被告如何心服，為此提起抗告云云。
四、惟查：被告於100年4月21日為警查獲並採集尿液檢體（編號
    ：E-0000000號），係經由被告確認由其親自排放採取，警
    方當其面封緘等情，業據被告於警詢中供述無誤（見100 年
    度毒偵字第3323號卷第7至8頁），顯見被告已對警察採尿、
    封瓶之過程加以確認無訛，被告空言指摘警方所採集之尿液
    未經被告確認封存，採尿程序有瑕疵，自無可取。再者，上
    開尿液經送請正修科技大學超微量研究科技中心以酵素免疫
    分析法初驗，再以氣相層析質譜儀確認結果，確呈安非他命
    類（安非他命、甲基安非他命）陽性反應等情，有該中心於
    100年5月10日出具之尿液檢驗報告及桃園縣政府警察局中壢
    分局尿液暨毒品檢體真實姓名與編號對照表、檢體監管紀錄
    表各1紙附卷可稽（見100年度毒偵字第3323號卷第24至26頁
    ）。而酵素免疫分析法屬免疫學分析原理，當其他藥物與毒
    品化學結構相近才可能引起偽陽性；氣相層析質譜儀法則係
    目前確認藥物篩檢結果時最常採用之確認方法，在良好的操
    作條件下，以氣相層析質譜儀作藥物及其代謝物之定性及定
    量分析，幾乎不會有偽陽性反應產生，此經行政院國軍退除
    役官兵輔導委員會臺北榮民總醫院83年4月7日（83）北總內
    字第0305 9號、行政院衛生署管制藥品管理局92年6月20日
    管檢字第0920004713號函述甚明。且安非他命經口服投與後
    ，約70%於24小時內自尿中排出，約90%於96小時內自尿中排
    出，由於目前國內尿液中安非他命之檢驗僅為鑑定其是否呈
    陽性反應而未定其含量，且安非他命成分之檢出與其投與方
    式，投與量、個人體質、採尿時間與檢測儀器之精密度等諸
    多因素有關，因此僅憑尿液中呈甲基安非他命陽性反應，並
    無法確實推算吸食時間距採集時間之長短，惟依上述資料推
    斷，最長可能不會超過4日（96小時）等情，亦有行政院衛
    生署藥物食品檢驗局81年2月8日（81）藥檢壹字第1156號函
    可佐。準此，被告於100年4月21日晚間6時5分為警採尿回溯
    96小時內某時許，確有施用第二級毒品甲基安非他命之行為
    ，即堪認定。被告雖以前揭情詞置辯，惟不僅與上開事證不
    符，況依前揭尿液檢驗報告所示，本件安非他命及甲基安非
    他命之數值分別為「2360」、「11280」，實均高於標準值
    「500」甚多，是被告所辯，顯屬卸責之詞，委無足採。
五、原審以檢察官聲請將被告送勒戒處所觀察、勒戒，並無不合
    ，裁定被告施用第二級毒品，應送勒戒處所觀察、勒戒，經
    核其認事用法均無不合。抗告意旨徒以前詞指摘原裁定不當
    ，請求撤銷原裁定，為無理由，應予駁回。
據上論結，應依刑事訴訟法第412條，裁定如主文。
中    華    民    國    100    年    9    月    27    日
                  刑事第二十一庭審判長法  官  周政達
                                      法  官  江翠萍
                                      法  官  許永煌
以上正本證明與原本無異。
不得再抗告。
                                      書記官  鄭信昱
中    華    民    國   100    年    9     月    29    日